【裁判字號】    98,易緝,22
【裁判日期】    990331
【裁判案由】    詐欺
【裁判全文】
臺灣新竹地方法院刑事判決              98年度易緝字第22號
公  訴  人  臺灣新竹地方法院檢察署檢察官
被      告  乙○○
上列被告因詐欺案件，經檢察官提起公訴（96年度偵字第7368號
），本院判決如下：
    主  文
乙○○犯詐欺取財罪，處有期徒刑參月，如易科罰金，以新臺幣
壹仟元折算壹日；又犯詐欺取財罪，處有期徒刑肆月，如易科罰
金，以新臺幣壹仟元折算壹日；又犯詐欺取財罪，處有期徒刑肆
月，如易科罰金，以新臺幣壹仟元折算壹日；又犯詐欺取財未遂
罪，處有期徒刑參月，如易科罰金，以新臺幣壹仟元折算壹日。
應執行有期徒刑捌月，如易科罰金，以新臺幣壹仟元折算壹日。
    事  實
一、緣乙○○於民國96年間欲為新泰豐企業社（址設新竹縣竹北
    市○○路87之1 號名義負責人為蔡淑雅，實際負責人為戊○○；按起訴書誤載為新泰豐食品有限公司）招攬業務，且為
    招攬業務所需，經戊○○同意印製內載有「新泰豐食品有限
    公司經理周俊」之名片。於96年11月初乙○○趁戊○○向其
    表示欲在新泰豐企業社廠房裝設保全系統，希望乙○○代為
    訪價之際，乙○○竟基於意圖為自己不法之所有，於96年11
    月初某日，與任職在新竹縣竹北市縣○○路135 巷32號2 樓
    中興保全股份有限公司新竹分公司（下稱中興保全公司）之
    甲○○電話聯繫時，佯稱：其將於同年12月1 日接手新泰豐
    ，欲為新泰豐裝設保全系統等語，並於同年11月20日上午11
    時許，帶領甲○○至新泰豐企業社現場勘查，同時出示上開
    名片，並在「報價明細」單上簽「周俊」，用以表示同意由
    中興保全施作保全系統，然當天現場查看後，乙○○再以電
    話向甲○○諉以：保全費用過高等語，甲○○乃於同年月21
    日又至現場勘查後，並「報價明細」單上載明「預定安裝12
    月2 日上午9 時或2 月1 日下午16時進場」，使甲○○誤信
    新泰豐企業社廠房之保全系統將由中興保全承作，乙○○並
    以此為由向甲○○要求預支佣金新臺幣（下同）3,000 元，
    甲○○因而陷於錯誤，於同年11月21日上午10時許，在新竹
    縣竹北市○○○路靠近縣政九路口之7-11便利商店內，交付
    3, 000元予乙○○。
二、乙○○在向甲○○詐得3,000 元後，復又基於意圖為自己不
    法所有之犯意：
    (一)於96年11月下旬向甲○○表示新泰豐公司需另添購監視器
      材，甲○○遂轉介予販賣監視器材之士星科技有限公司負
      責人丙○○，乙○○向丙○○訛稱：有個朋友在桃園經營
      不鏽鋼加工廠，急需在廠區裝設監視系統，要訂購監視攝
      影鏡頭16支、監視系統主機1 台、液晶螢幕1 台云云，致
      丙○○陷於錯誤，而於同年月24日上午11時許，在桃園縣
      中壢市○○路上某處交付總價值約140,000 元之上開物品
      予乙○○。
    (二)得手後，乙○○又於同年月27日上午10時許，以電話向丙○○訛稱：欲訂購個人電腦1 組供家中使用，貨款將與前
      批訂購物品之貨款一起支付等語，致丙○○陷於錯誤，先
      於同年11月28日中午12時許，在桃園縣中壢市○○路台塑
      加油站前，交付電腦主機1 台給乙○○，另委請甲○○於
      同日下午將電腦液晶螢幕1 台在新竹縣竹北市縣○○路13
      5 巷32號2 樓中興保全公司附近交付給乙○○。
    (三)乙○○詐得電腦主機及液晶螢幕後，再於同年月29日下午
      9 時許，以電話聯繫丙○○，向丙○○詐稱：因新泰豐企
      業社辦公室電腦要更新，欲再購買4 套雙核心電腦及4 台
      19吋液晶螢幕，須於同月30日交貨等語，惟因乙○○均藉
      故拖延不給付前2 次貨款，丙○○察覺有異而報警處理，
      並於同年12月5 日下午2 時30分許依約前往新竹縣湖口鄉
      波羅汶北海加油站前，佯與乙○○相約交貨，於同日下午
      5 時許由到場處理之員警丁○○當場以現行犯逮捕乙○○
      ，因而詐欺取財未遂，並在乙○○所駕駛車號V6-4412 號
      自小客車上扣得電腦主機2 台、滑鼠1 個。
三、案經丙○○訴由新竹縣警察局新埔分局報請臺灣新竹地方法
    院檢察署檢察官偵查起訴。
    理  由
壹、證據能力：
一、被告乙○○雖於本院行準備程序時稱警方當時係於無拘票之
    情況下逮捕被告，該逮捕行動並非適法，是被告所為警詢筆
    錄並無證據能力云云。惟查，被告乙○○當時因涉有詐欺取
    財罪嫌，早經丙○○向警方報案，丙○○並於本案查獲當日
    以電話通知警員丁○○，而員警丁○○於事實欄所載時、地
    逮捕被告之際，被告乙○○仍坐在其所駕駛之車牌號碼車號
    V6-4412 號自小客車內乙節，業據證人丁○○、丙○○於本
    院審理時證述無訛（本院卷第122 頁背面至第125 頁、第13
    6 頁背面），是本件查緝警員當時既係依照丙○○之報案內
    容，佐以查緝現場之客觀情狀，認被告乙○○涉有詐欺取財
    罪嫌，並以現行犯身分逮捕被告乙○○，核其逮捕行為，於
    法有據，殊難認其間有何非法逮捕之情形。
二、又被告以外之人於審判外之陳述，雖不符前4 條之規定，而
    經當事人於審判程序同意作為證據，法院審酌該言詞陳述或
    書面陳述作成時之情況，認為適當者，亦得為證據；當事人
    、代理人或辯護人於法院調查證據時，知有第159 條第1 項
    不得為證據之情形，而未於言詞辯論終結前聲明異議者，視
    為有前項之同意，刑事訴訟法第159 條之5 定有明文。查被
    告對本件所引其餘供述證據及非供述證據之證據能力，於本
    院審理期日時已表示沒意見，而不爭執證據能力（見本院卷
    第150 頁背面至第154 頁），本院審酌該等證據取得過程並
    無瑕疵，與本案待證事實間復具有相當關聯性，以之為本案
    證據並無不當，認均有證據能力。
貳、實體方面：
一、訊據被告乙○○固坦承：是戊○○想在新泰豐企業社廠房裝
    設保全系統，委請伊代為處理，所以伊才與中興保全的甲○○聯絡，並帶甲○○至新泰豐企業社廠房勘查，當時確有向
    甲○○稱要接手新泰豐企業社，並向甲○○拿3,000 元；另
    確實有向被害人丙○○訂監視攝影鏡頭、監視系統主機、電
    腦主機、螢幕等，並在96年11月24日、28日收到被害人丙○○所交付的監視器鏡頭、電腦主機、螢幕等事實。惟辯以：
    在與中興保全談過報價後，是證人戊○○覺得太貴，所以保
    全系統案子才會擱置，向甲○○拿的3,000 元是向他借的，
    本來有說12月10日領錢會還他，但是因為我另案執行，所以
    才沒還；因為戊○○說保全費用過高，所以我後來才依甲○○所規畫的保全設計圖向丙○○訂購監視錄影鏡頭、監視系
    統主機、電腦主機、液晶螢幕，並無詐騙之意云云。經查：
    (一)證人戊○○於本院審理時結證稱：96年間我在中壢有另1
      家侑昌公司，被告在侑昌當業務，後來新泰豐設廠時，我
      有跟被告說如果新竹有業務可以介紹到新泰豐去，抽佣金
      的方式另議，因為被告說要拉業務必須要有名片，所以我
      答應他印幾盒名片，他在印名片之前我有看過他名片的格
      式，我有意要在新泰豐企業社廠房裝保全，跟被告說可以
      去詢問有無保全公司可以搭配，我再去評估要不要設保全
      ，後來被告有帶保全公司去勘查現場，事後被告有報價給
      我，我說要和老婆研究看看，之後我並未回覆就不了了之
      ，新泰豐企業社並沒預定於12月2 日或2 月1 日進場裝保
      全系統的計畫等語（見本院卷第125 頁至第129 頁背面）
      ；證人甲○○於本院審理時結證稱：96年11月20日係因為
      公司說新泰豐企業社要作保全系統，所以我們必須跟承辦
      人聯絡並勘查現場，被告當時是說他的公司請他來規劃保
      全系統，在現場勘查時，被告說他要接手新泰豐企業社，
      他不允許我們跟現場人員交談，因為他不希望讓現場人員
      知道新泰豐企業社要被接手，被告在我們報價過程中有提
      到佣金的事，佣金一般是從我們公司的報價公事費中支付
      ，因為被告有在報價明細單上簽名，簽名的意思是這個案
      子同意這個價格且讓我們承作，所以後來被告在電話聯絡
      中告訴我他沒有錢，希望先給他錢，我想說這筆生意沒有
      什麼問題，而我當時身上只有3,000 元，才在中興保全附
      近的便利商店門口拿3,000 元給被告，被告好像有說反正
      生意已經談成，可以從佣金中把錢還給我之類的話等語（
      見本院卷第129 頁背面至第134 頁背面），此外，並有報
      價明細單在卷可按（見偵查卷第37頁）。是以，新泰豐企
      業社的實際負責人戊○○雖有委請被告代為尋找合適的保
      全公司，但是被告在將中興保全的報價結果告知戊○○後
      ，戊○○並未同意要讓中興保全承作保全系統，被告並未
      將此告知被害人甲○○，致被害人甲○○因見被告在報價
      明細單上簽名並約定進場施作日期，誤以為中興保全接到
      此筆保全系統承作工程，而被告在拿到佣金後會返還，所
      以在被告向其提及沒錢時，才會先拿3,000 元予被告，則
      被告意圖自己不法之所有，施詐術致令甲○○陷於錯誤而
      交付金錢，應堪認定，被告辯稱無詐騙之意，顯無可採。
    (二)被告乙○○於本院審理時自承：確有於96年11月24日、28
      日收到告訴人丙○○所交付的監視錄影鏡頭、電腦主機、
      螢幕等，也有於同年月28日下午從被害人甲○○那收到丙○○轉交的液晶螢幕1 台，後來有請綽號「小游」的朋友
      幫我把貨物賣掉等語（見本院卷第155 頁）；證人戊○○
      於本院審理時結證稱：並沒有要被告去買監視錄影設備的
      相關器材，因為那些器材中壢的侑昌都有，並不需要買等
      語（見本院卷第128 頁背面）；另證人即告訴人丙○○於
      本院審理時結證稱：被告有跟我提過他在96年11月底要接
      手新泰豐企業社，被告在電話中告訴我他的朋友作不鏽鋼
      加工廠，要自行組裝監視系統，但沒有告訴我是哪一家公
      司，被告總共訂了3 次貨，第1 次於96年11月24日我把監
      視攝影鏡頭16支、監視系統主機1 台、液晶螢幕1 台送到
      桃園縣中壢市○○路黑松飲料的廠區門口交給被告，這次
      的貨物總額大約是140,000 元；第2 次於96年11月27日被
      告又打電話跟我說要訂電腦主機、液晶螢幕各1 台，因為
      主機、螢幕是分別出貨，所以我於同年月28日在桃園縣中
      壢市○○路台塑加油站前，交付電腦主機1 台給被告，另
      請甲○○於同日下午將液晶螢幕1 台在新竹縣竹北市縣○○路135 巷32號2 樓中興保全公司附近交付給被告，這次
      的貨物總額大約是27,000元至28,000元；第3 次是被告於
      同年月29日又打電話給我說新泰豐企業社的辦公室電腦要
      更新，要買4 套電腦主機、液晶螢幕，但是因為我覺得有
      問題，我就藉故拖延，然後去新泰豐企業社直接瞭解，新
      泰豐企業社的員工說該企業社沒有被告這個人，所以我覺
      得被騙，就聯絡新埔分局的警員，之後就跟被告約於同年
      12 月5日下午2 時30分許在新竹縣湖口鄉波羅汶北海加油
      站前交貨，為了應付被告，所以就先放2 台電腦主機在被
      告所駕駛車輛後行李箱等語（見本院卷第135 頁至第140
      頁）。則被告確有於96年11月24日、28日收到告訴人丙○○所交付的監視攝影鏡頭16支、監視系統主機1 台、液晶
      螢幕2 台、電腦主機1 台等物，而證人戊○○並未要求被
      告代為訂購監視錄影器材，被告竟仍向告訴人丙○○詐稱
      係友人或家中需用，致告訴人丙○○就事實欄二(一)、(二)部
      分誤信為真而出貨，就事實欄二(三)部分，因察覺有異報警
      處理，則被告就事實欄二(一)、(二)部分意圖自己不法之所有
      ，施詐術致令丙○○陷於錯誤而交付貨物；就事實欄二(三)
      意圖為自己不法所有，使他人交付財物未遂部分均堪認定
      ，被告辯稱無詐騙之意，顯無可採。
    (三)綜上所述，本件證據明確，已可認定被告有事實欄所載詐
      欺取財、詐欺取財未遂犯行，應依法論科。
二、核被告乙○○所為如事實欄一、二(一)、(二)所示犯行，均係犯
    刑法第339 條第1 項之詐欺取財既遂罪，所為如事實欄二(三)
    所示犯行，係犯刑法第339 條第3 項、第1 項之詐欺取財未
    遂罪嫌。被告乙○○著手如事實欄二(三)所示之詐欺犯行而不
    遂，為未遂犯，應依刑法第25條第2 項規定按既遂犯之刑減
    輕之。渠所犯如事實欄所示詐欺犯行，犯意各別，行為互殊
    ，均應分論併罰。爰審酌被告尚值青壯，不思以勞力賺取所
    需，竟以此方式詐騙他人財物，又詐騙所得財產價值約180,
    000 元，雖分別與被害人甲○○、告訴人丙○○達成和解，
    然迄今僅賠償被害人甲○○之部分，就告訴人丙○○部分業
    已過清償期限仍未為清償，並藉詞拖延，暨其犯罪動機、手
    段、目的、所生危害及犯罪後態度等一切情狀，就渠所犯分
    別量處如主文所示之刑，並定執行刑。又數罪併罰，數宣告
    刑均得易科罰金，而定應執行之刑逾6 個月之案件，亦得易
    科罰金（司法院大法官會議釋字第662 號解釋及98年12月30
    日修正刑法第41條第8 項參照），爰均併諭知易科罰金之折
    算標準。
據上論斷，應依刑事訴訟法第299 條第1 項前段，刑法第339 條
第1 項、第3 項、第25條、第51條第5 款、第41條第1 項前段、
第8 項，刑法施行法第1 條之1 第1 項、第2 項前段，判決如主
文。
本案經檢察官陳宏兆到庭執行職務。
中    華    民    國    99    年    3     月    31    日
                  刑事第四庭  審判長法  官  黃美文
                                    法  官  邱玉汝
                                    法  官  朱美璘
以上正本證明與原本無異。
如不服本判決應於收受判決後10日內向本院提出上訴書狀，並應
敘述具體理由。其未敘述上訴理由者，應於上訴期間屆滿後20日
內向本院補提理由書( 均須按他造當事人之人數附繕本) 「切勿
逕送上級法院」。
中    華    民    國    99    年    3     月    31    日
                                    書記官  楊嘉惠
附錄論罪科刑法條
刑法第339條
意圖為自己或第三人不法之所有，以詐術使人將本人或第三人之
物交付者，處5 年以下有期徒刑、拘役或科或併科1 千元以下罰
金。
以前項方法得財產上不法之利益或使第三人得之者，亦同。
前二項之未遂犯罰之。

司法院資訊處製作；財團法人民間司法改革基金會備份。
